---
title: "Rna-seq analysis"
author: "kzaitsev"
date: "March 11, 2017"
output: html_document
---

```{r setup, message=FALSE}
library(DESeq2)
library(ggplot2)
library(clusterProfiler)
library(org.Hs.eg.db)
library(pheatmap)
#options(width=120)
```

## Файлы с которыми будем работать сегодня

В ходе данной лекции нам понадобятся следующие файлы "GSE89225_illumina_counts.csv", "conditions.csv", "human_mart.txt". Для начала убедимся в том, что мы можем эти файлы прочитать. И посмотрим, что в них находится.

```{r load}
counts <- read.csv("GSE89225_Illumina_counts.csv", row.names=1)
counts$treg_NBP_patient3 <- NULL
conditions <- read.csv("conditions.csv", row.names=1)
conditions <- conditions[-which(rownames(conditions) == "treg_NBP_patient3"),]
mart <- read.table("human_mart.txt", sep="\t", header=1, check.names = F)

print(counts[1:6, 1:2])
dim(counts)

head(conditions)
dim(conditions)

head(mart)
dim(mart)
```

# RNA-seq

Rna-seq steps:

* Изоляция РНК
* __Rna selection / depletion__
+ __Фрагментация__
* Синтез кДНК
* Секвенирование

Rna selection / depletion:

* вся РНК
* тянем за поли(А)-хвосты (только мРНК)
* удаляем рибосомальную РНК (ribo-zero kit)
* таргетное секвенирование

Why Rna-seq?

* Не ограничены существующей сборкой и дизайном микрочипа
* Низкий фоновый сигнал
* Точность позволяет смотреть экспрессию отдельных изоформ

# Sanity checks
Нужно всегда проверять длины библиотек и количество rRNA reads, которые оказались в библиотеке. Количество ридов можно проверять после выравнивания или после квантификации.

```{r sanity_check}
proteinCoding <- mart[mart[, 3] == "protein_coding", ]
rRNA <- mart[mart[, 3] == "rRNA", ]  #LUUUL но важно проверять, правда важно!
#можно то же диплайаром делать, конечно же


pcCounts <- counts[rownames(counts) %in% as.character(proteinCoding[, 1]), ]
rrnaCounts <- counts[rownames(counts) %in% as.character(rRNA[, 1]), ]

sampleCount <- ncol(counts)
toPlot <- data.frame(
  sample=rep(colnames(counts), 3),
  value=c(colSums(counts) - colSums(pcCounts) - colSums(rrnaCounts), 
          colSums(pcCounts), 
          colSums(rrnaCounts)),
  type=c(rep("other", sampleCount), 
         rep("protein coding", sampleCount),
         rep("rrna", sampleCount))
)

plot <- ggplot(data=toPlot, aes(x=sample, y=value, fill=type)) +
  geom_bar(stat="identity") + theme_bw() + 
  theme(axis.text.x = element_text(angle=90, vjust=0.5))
plot

```


# DESeq2
DESeq2 -- это царь-библиотека необходимая для работы с данными RNA-seq. Тут и дифференциальная экспрессия, и нормализации, и PCA-plots.

```{r deseq_prep, cache=TRUE, message=FALSE}
#cache=TRUE помогает не перегонять заново тяжёлый кусок из-за мелких исправлений кода после этого чанка!
dds <- DESeqDataSetFromMatrix(countData = counts,
                              colData = conditions,
                              design = ~ tissue + cells)
#кондишн, указаный последним  - самый важный
dds <- dds[rowSums(counts(dds)) > 20, ]  #выкидываем гены на которых не набралось 20ти ридов
dds <- DESeq(dds)
vst_dds <- vst(dds) #это и что следующее нужно для визуализации
counts.norm <- assay(vst_dds)

dds2 <- DESeqDataSetFromMatrix(countData = counts,
                              colData = conditions,
                              design = ~ cells + tissue)
#кондишн, указаный последним  - самый важный
dds2 <- dds2[rowSums(counts(dds2)) > 20, ]  #выкидываем гены на которых не набралось 20ти ридов
dds2 <- DESeq(dds2)
vst_dds2 <- vst(dds2) #это и что следующее нужно для визуализации
counts.norm2 <- assay(vst_dds2)
```

```{r PCA}
#PCA честный ручками
pca_data <- prcomp(t(counts.norm))
percents <- pca_data$sdev^2 / sum(pca_data$sdev^2)
to_plot <- t(counts.norm) %*% pca_data$rotation

gdata <- data.frame(
  x=to_plot[, 1],
  y=to_plot[, 2],
  tissue=conditions[, 1],
  cells=conditions[, 2],
  name=rownames(conditions)
)

ggplot(data=gdata, aes(x=x, y=y, color=cells, shape=tissue, text=name)) +
  geom_point(size=3) + theme_bw()  +
  xlab(paste0("PC", 1, ": ", formatC(100 * percents[1], digits=4), "%")) +
  ylab(paste0("PC", 2, ": ", formatC(100 * percents[2], digits=4), "%"))

#PCA с помощью встроенной штуки
plotPCA(vst_dds, intgroup=c("tissue", "cells")) + theme_bw()

#во встроенной штуке по умолчанию он берёт только 500 вариабельных генов
#а вручную посчитанная находит аутлаер, но пр этом не особо клёво разделяет данные
#ЛУчше строить обе, так больше инфы. Там аутлаер, а тут лучше проодится разделение

#а вообще можно поиграться

#plotPCA(vst_dds, intgroup=c("tissue", "cells")) + theme_bw()
```

# Differential expression
Давайте посмотрим, как выглядят результаты дифференциальной экспрессии и отсортируем их по статистике.

```{r diff_exp}
res <- results(dds)
res <- na.omit(res)
mcols(res)$description
res <- res[order(res[, 4]), ]
res

res2 <- results(dds2)
res2 <- na.omit(res2)
mcols(res2)$description
res2 <- res2[order(res2[, 4]), ]
res2
```

Самый обычный способ визуализировать данные дифф.экспрессии -- это volcano plot. По оси x мы будем откладывать log fold change, а по y - adjusted p value.

_UPD_:
~~Вообще их надо расскрашивать~~. Это клёвая тема дял анализа есть ли (и какой) паттерн дифф экспрессии. Обычно снабжается именами генов, которые интересны (в духе *ВОУ СМОТРИТЕ ГДЕ НАШ ГЕН ВОТ ЭТО ДА ОН ТАК ИЗМЕНЯЕТСЯ КРУТОКРУТО*).
Один вулканоплот особо не информативен, нужно посмотреть на один клетка-против-клетки, а другой  - ткань-против-ткани. Тогла мы сможем увидеть, что разница между клетками превышает такоовую между тканями и то уже что-то зачит. Вот:

```{r volcano_plot}
gdata <- data.frame(
  x=res$log2FoldChange,
  y=-log10(res$padj),
  treshold=factor(ifelse(res$padj > 0.01, "Not significant", "Significant")),
  comparison=rep("Treg VS Tconv", nrow(res))
)

gdata2 <- data.frame(
  x=res2$log2FoldChange,
  y=-log10(res2$padj),
  treshold=factor(ifelse(res2$padj > 0.01, "Not significant", "Significant")),
  comparison=rep("Breast tumor VS Normal breast tissue", nrow(res2))
)
 
gdata_combined <- rbind(gdata, gdata2)
ggplot(data=gdata_combined, aes(x=x, y=y)) +
  geom_point(size=1, aes(col=treshold)) + geom_hline(yintercept = -log10(0.01), linetype=3) +
  scale_color_manual(values=c("Significant"="red", "Not significant"="black")) + theme_bw() +
  xlab("Log fold change") +
  ylab("Adjusted p.value") +
  facet_grid(. ~ comparison)


```

Также мы можем построить тепловую карту отсортировав гены по статистике

```{r heatmap}

counts.norm <- counts(dds, normalized=TRUE)
png("heatmap_large.png", width=6, height=20, units="in", res=300)

to_visualise <- counts.norm[rownames(res), order(conditions[, 2])]
to_visualise <- t(apply(to_visualise, 1, function(r) {
  (r - min(r)) / (max(r) - min(r))
}))

pheatmap(to_visualise, 
         show_rownames = F, cluster_rows = F,
         cluster_cols=F,
         annotation_col = conditions)
dev.off()

```

#Визуализация пасвея

Можно вытащить гены из пасвея (в нашем случае это клеточная адгезия _GO:0007159_) и, отсортировав их, сделать тепловую карту их экспрессии:

```{r pathway_vis, message=F, warning=F}
library(org.Hs.eg.db)
library(dplyr)

kkeys <- keys(org.Hs.eg.db, keytype="ENSEMBL")
goAnno <- AnnotationDbi::select(org.Hs.eg.db, keys=kkeys, 
                                keytype="ENSEMBL", columns=c("GOALL", "ONTOLOGYALL", "SYMBOL"))
goAnno <- tbl_df(goAnno)
goAnno <- filter(goAnno, GOALL=="GO:0007159")
# or you can pick ENTREZ, or SYMBOL, or whatever you want
genesToVisualise <- goAnno$ENSEMBL

png("heatmap2_large.png", width=6, height=20, units="in", res=300)

new_res <- res[rownames(res) %in% genesToVisualise,]

for_visual <- counts.norm[rownames(new_res), order(conditions[, 2])]
for_visual <- t(apply(for_visual, 1, function(r) {
  (r - min(r)) / (max(r) - min(r))
}))

pheatmap(for_visual, 
         show_rownames = F, cluster_rows = F,
         cluster_cols=F,
         annotation_col = conditions)
dev.off()


```



# clusterProfiler

Библиотека содержит в себе большое количество утилит для аннотации наборов генов.

```{r clusterProfiler}

genes <- bitr(rownames(res),
              fromType = "ENSEMBL",
              toType = c("ENTREZID", "SYMBOL"), 
              OrgDb = org.Hs.eg.db)
head(genes)


genes <- genes[!duplicated(genes[, 1]), ]
rownames(genes) <- genes[, 1]
res$ENSEMBL <- rownames(res)

merged <- merge(as.data.frame(res), genes)
head(merged)



genes2 <- bitr(rownames(res2),
              fromType = "ENSEMBL",
              toType = c("ENTREZID", "SYMBOL"), 
              OrgDb = org.Hs.eg.db)
head(genes2)


genes2 <- genes2[!duplicated(genes2[, 1]), ]
rownames(genes2) <- genes2[, 1]
res2$ENSEMBL <- rownames(res2)

merged2 <- merge(as.data.frame(res2), genes2)
head(merged2)
```

Давайте что-нибудь узнаем о дифф.экспрессированных генах!

```{r go_annot}

diffExpGenes <- merged[which(merged$padj < 0.01), 8]
universe <- as.character(merged[, 8])

ego <- enrichGO(gene          = diffExpGenes,
                universe      = universe,
                OrgDb         = org.Hs.eg.db,
                ont           = "BP",
                pAdjustMethod = "BH",
                pvalueCutoff  = 0.01,
                qvalueCutoff  = 0.05,
        readable      = TRUE)

dotplot(ego)



diffExpGenes2 <- merged2[which(merged2$padj < 0.01), 8]
universe2 <- as.character(merged2[, 8])

ego2 <- enrichGO(gene          = diffExpGenes2,
                universe      = universe2,
                OrgDb         = org.Hs.eg.db,
                ont           = "BP",
                pAdjustMethod = "BH",
                pvalueCutoff  = 0.01,
                qvalueCutoff  = 0.05,
        readable      = TRUE)

dotplot(ego2)
```

#Диаграмма Венна

Оцениваем, есть ли у сравнений _Treg vs Tconv_ и _Tumor breast vs Normal breast_ общие дифференциально экспрессированные гены. Для этого берём из обоих сравнений гены с *p.adj<0.01* и строим диаграмму Венна:

```{r, VennDiag, warning=F, message=F}
library(VennDiagram)

draw.pairwise.venn(nrow(res[res$padj<0.01,]), nrow(res2[res2$padj<0.01,]), length(intersect(rownames(res[res$padj<0.01,]), rownames(res2[res2$padj<0.01,]))), category = c("Treg VS Tconv", "Tumor tissue VS Normal tissue"), scaled = T, col = c("Magenta", "Green"), fill = c("Magenta", "Green"), alpha = rep(0.5, 2), cat.pos = rep(0, 2))
```

