---
title: "homework_2"
author: "Peter Kusakin"
date: "April 5, 2017"
output: html_document
---
#Кластеризация
```{r librares, message=FALSE}
library(DESeq2)
library(ggplot2)
library(pheatmap)
library(amap)
library(dbscan)
```

##Работа с прошлыми данными: *иерархческая кластеризация* и метод *K-means*

Считываю данные целиком (с аутлаером - для иерархичесокй кластеризации) и без аутлаера. Дабы не портить данные шумом (+ _не завышать корреляцию!_), из исходных данных бертся только 8000 самых самых генов. Потом значения экспреccии  логарифмируются:
```{r making_datasets, cache=TRUE, message=FALSE}
counts <- read.csv("GSE89225_Illumina_counts.csv", row.names=1)
conditions <- read.csv("conditions.csv", row.names=1)

dds_4clust <- DESeqDataSetFromMatrix(countData = counts,
                              colData = conditions,
                              design = ~ tissue + cells)
dds_4clust <- head(dds_4clust[(order(rowSums(counts(dds_4clust)), decreasing = T))], n=8000)
dds_4clust_log <- rlog(dds_4clust)


counts_wo_outl <- read.csv("GSE89225_Illumina_counts.csv", row.names=1)
counts_wo_outl$treg_NBP_patient3 <- NULL
conditions_wo_outl <- read.csv("conditions.csv", row.names=1)
conditions_wo_outl <- conditions_wo_outl[-which(rownames(conditions_wo_outl) == "treg_NBP_patient3"),]

dds_4kmeans <- DESeqDataSetFromMatrix(countData = counts_wo_outl,
                              colData = conditions_wo_outl,
                              design = ~ tissue + cells)
dds_4kmeans <- head(dds_4kmeans[(order(rowSums(counts(dds_4kmeans)), decreasing = T))], n=8000)
dds_4kmeans_log <- rlog(dds_4kmeans)
df_dds_km <- assay(dds_4kmeans_log)
```

###Иерархическая кластеризация в пространстве образцов
Используем, чтобы подтвердить наличие аутлаера(ов?) + соответствие дизайну эксперимента.

Подготовительных этап - считаем корреляции между образцами:

```{r correlation, message=FALSE}

df_dds <- assay(dds_4clust_log)
correlation <- cor(df_dds)
unlike_cor <- 1 - correlation
cors <- dist(unlike_cor)
```

Собственно *иерархичесая кластеризация* тремя разными методами. Везде прекрасно видно наличие аутлаера:

```{r hclust_clustering, message=FALSE}

plot(hclust(cors, method="average"), main="Кластерная дендрограмма\n(критерий объединения - расстояние между средними)")
plot(hclust(cors, method="complete"), main="Кластерная дендрограмма\n(критерий объединения - сравнение худшей пары)")
plot(hclust(cors, method="single"), main="Кластерная дендрограмма\n(критерий объединения - сравнение лучшей пары)")

```

###Кластеризация методом K-means

Используется для описания паттернов экспрессии в образцах и попутно значительно упрощает восприятие рисующихся хитмапов, ведь всё удобно разбито на кластеры.

```{r km_heatmap, message=FALSE}
kmeans_data <- Kmeans(df_dds_km, 6, 20000, method = "correlation")
clusters <- kmeans_data$cluster

counts.norm <- assay(dds_4kmeans_log, normalized=TRUE)
png("heatmap_km.png", width=6, height=20, units="in", res=300)

to_visualise <- counts.norm[, order(conditions_wo_outl[, 2], conditions_wo_outl[, 1])]
to_visualise <- to_visualise[order(clusters),]

to_visualise <- t(apply(to_visualise, 1, function(r) {
  (r - min(r)) / (max(r) - min(r))
}))

clusters_inf <- data.frame(cluster=as.factor(clusters), row.names=names(clusters))

pheatmap(to_visualise, 
         show_rownames = F, cluster_rows = F,
         cluster_cols=F,
         annotation_col = conditions,
         annotation_row = clusters_inf)

dev.off()

pheatmap(to_visualise, 
         show_rownames = F, cluster_rows = F,
         cluster_cols=F,
         annotation_col = conditions,
         annotation_row = clusters_inf)
```

##Density-based алгоритм на примере данных Single-Cell RNA-seq (tSNE-прроекция всех клеток)

Данные до нахождения кластеров:
```{r tsne_visual, message=FALSE}
tsne_set <- read.csv("projection.csv", row.names = 1)

ggplot(tsne_set, aes(TSNE.1, TSNE.2)) + 
         geom_point() +
         theme_bw()
```

...и после (0 соотсветствует точкам, не отнесённым ни к какому кластеру):
```{r tsne_dbscan_clustering, message=FALSE}

dbscanning <- dbscan(tsne_set, eps = 3, minPts = 2)

tsne_set$cluster <- as.factor(dbscanning$cluster)

ggplot(tsne_set, aes(TSNE.1, TSNE.2, col=cluster)) +  
  geom_point() +
  theme_bw()

```


Методом тыка и научной подгонометрии были определены параметры запуска dbscan: радиус окружности, где будут искаться соседи (eps) = `r dbscanning$eps`; минимальное количество точек в ней (minPts) = `r dbscanning$minPts`. 